臺灣高雄地方法院刑事判決　　　　　　　　　　　　　　九十年度自字第四一二號
　　自　訴　人　戊○○
　　自訴代理人　乙○○
　　被　　　告　甲○○
　　　　　　　　丁○○
　　　　　　　　丙○○
　　右　三　人
　　共　　　同
　　選任辯護人　蔡建賢
右列被告因誣告案件，經自訴人提起自訴，本院判決如左：
    主  文
甲○○、丁○○、丙○○均無罪。
    理  由
一、自訴意旨略以：自訴人為本惠工業股份有限公司（下簡稱本惠公司）董事長（惟
    民國八十二年四月以前，本惠公司均由總經理己○○實際經營），被告三人（丙○○、甲○○係八十三年七月十四日加入成為本惠公司股東，丁○○係八十四年
    五月八日加入成為股東）曾於八十五年間委託胡克臣會計師查閱本惠公司八十二
    年至八十五年公司帳冊，查無自訴人八十二年侵占本惠公司新台幣（下同）一千 事
    二百萬之事實，竟於八十六年七月八日，意圖自訴人受刑事處分，向高雄地方法
    院檢察署誣告自訴人已於八十二年初分配以前年度盈餘提列盈餘分配一千二百萬
    元，又於八十二年十二月三十一日將該金額於八十二年會計資產負債表提列重覆
    盈餘分配以沖銷盈餘，計侵占公司款項一千二百萬元云云，此案雖因檢察官未經
    詳查，致率而提起公訴，幸經高雄地方法院獲判無罪，被告三人猶不知悔悟，竟
    毫無理由續聲請檢察官上訴，終獲高等法院高雄分院詳查後，駁回檢察官之上訴
    ，維持一審自訴人無罪判決確定，因認被告等涉犯刑法第一百六十九條之誣告罪
    嫌等情。
二、按法院認應諭知無罪之案件，被告經合法傳喚，無正當理由不到庭者，得不待其
    陳述逕行判決，刑事訴訟法第三百零六條定有明文。查被告丁○○、丙○○於審
    判期日並未到庭，惟該期日之傳票業經合法送達，有送達回證各一紙在卷足憑，
    爰依前開規定不待其到庭逕為判決，合先敘明。
三、再按犯罪事實應依證據認定之，無證據不得推定其犯罪事實，又不能證明被告犯
    罪者，應諭知無罪之判決，刑事訴訟法第三百四十三條準用同法第一百五十四條
    、第三百零一條第一項前段定有明文。再自訴人之指訴，如同告訴人之告訴，係
    以使被告受刑事訴追為目的，是其指訴是否與事實相符，仍應調查其他證據以資
    審認（最高法院五十二年台上字第一三００號刑事判例意旨可資參照）。復按誣
    告罪之成立，以告訴人所訴被訴人之事實必須完全出於虛構為要件，若有出於誤
    會或懷疑有此事實而為申告，以致不能證明其所訴之事實為真實，縱被訴人不負
    刑責，而告訴人本缺乏誣告之故意，亦難成立誣告罪名 (最高法院四十四年度台
    上字第八九二號判例參照）。再按誣告罪之成立，須其申告內容完全出於憑空捏
    造，若所告尚非全然無因，只因缺乏積極證明致被誣告人不受訴追處罰者，尚難
    遽以誣告論罪（最高法院四十三年台上字第二五一號判例參照）。
四、本件自訴人認被告等涉有誣告罪嫌，係以被告等僅憑案外人己○○提供之電腦帳
    冊報表，未經詳細查證，即向高雄地方法院檢察署誣告自訴人侵占公司款項一千
    二百萬元，惟該案嗣經台灣高等法院高雄分院判決自訴人無罪確定等為其論據。
    訊據被告甲○○、丁○○、丙○○固坦認有對自訴人戊○○提出侵占罪之刑事告
    訴，及自訴人嗣因而經法院判決無罪確定等情，惟均堅決否認有何誣告犯行，辯
    稱：自訴人自八十二年以來即未曾依法製作本惠公司之帳冊及資產負債表，且未
    曾召集股東會向股東報告營業及資本負債情形，伊等遂於八十五年間委託會計師
    胡克臣查核公司之帳冊，並依其報告提出告訴，並無誣告之犯意等語。經查：
（一）證人即受被告委託查帳之會計師胡克臣於本院審理時證稱：丁○○於八十五年
      間委託我去查核本惠公司的帳目，但是本惠公司無法提出八十二年上半年之帳
      冊，我在查核過程中發現在八十二年上半年有分配盈餘，當時丁○○有提出一
      張手寫的公司盈餘分配表，盈餘分配是一千二百萬元，分配的盈餘應該是至八
      十一年十二月三十一日以前的，但當時有一位原來任職本惠公司總經理的己○○，也親手提了一張公司的資產負債表給我，時間是截至八十一年十二月三十
      一日止，扣除已經分配的一千二百萬元，當時盈餘金額有二千多萬元，與丁○○提供的資產負債表差了一千二百多萬元，所以有重複分配盈餘的情形，因為
      當時我沒有支票存根且公司無法提供相關資料，所以我沒有辦法去查核等語（
      見本院十月十六日訊問筆錄）。證人己○○亦於本院調查時到庭證稱：我當時
      有提出八十一年十二月三十一日及八十二年一月三十一日二張資產負債表，交
      給胡克臣去查帳等語明確（見本院九十年十一月九日訊問筆錄），是證人所述
      固不足以證明自訴人有業務侵占之行為，然互核證人所言及上開資料所示，本
      惠公司八十二年度之帳務資料確屬可疑，即難逕認被告於前案所訴內容係出於
      虛構。
（二）自訴人雖另以被告等所據以提出業務侵占告訴之二張資產負債表係偽造的，沒
      有相關人員蓋章，且相關帳冊已被前總經理己○○帶走，被告當初並未查清楚
      ，沒有合理的懷疑就提出告訴云云，認被告涉有誣告之罪嫌，然八十二年上半
      年之帳冊尚在本惠公司持有中一節，業據證人郭福清於本院調查時到庭證稱：
      本惠公司八十二年度的營利事業所得稅部分是由我們代理申報，而八十三年二
      月二十日至五月底間申報，我們需要核對公司的帳簿及憑證等相關資料，當初
      申報時這些帳簿、憑證都是齊全的，我們將這些資料大約在同年六、七月間還
      給本惠公司的會計等語明確（見本院九十一年一月四日訊問筆錄）；證人己○○亦於本院審理時到庭證稱：這兩張資產負債表（八十一年十二月三十一日及
      八十二年一月三十一日）是公司會計小姐用電腦製作後交給我的，我提出這二
      張資產負債表給胡克臣去查帳，這些資料也有留存在公司裡面等語（見本院九
      十年十一月九日訊問筆錄）；且自訴人於八十二年四月至八十五年間擔任本惠
      公司之負責人，並未按時召開股東大會及公告股東帳冊乙節，亦據自訴人供承
      在卷（見本院九十年九月十一日訊問筆錄），是自訴人既未按時召開股東會並
      公告股東帳冊，復無法提出八十二年上半年之帳冊，被告等三人委託專業之會
      計師查帳，並依據其查帳結果提出告訴，其有合理之懷疑甚明，尚難謂被告等
      自始即有誣告之犯意。
（三）又被告三人對自訴人提出業務侵占罪告訴，業經台灣高雄地方法院檢察署檢察
      官提起公訴，足見公訴人亦認自訴人涉有業務侵占之犯罪嫌疑，嗣雖經台灣高
      等法院高雄分院判決無罪確定，然其係以證人己○○及會計師胡克臣之證言尚
      不足以為不利於自訴人之認定，且系爭之資產負債表二張，並無憑據以實其內
      容，自不得據此認定自訴人係犯侵占犯行，又經臺灣高雄地方法院檢察署檢察
      官及臺灣高等法院高雄分院將前案送請高雄市會計師公會查核結果，均因資料
      不全致無法查核等理由，判決自訴人無罪，此經本院調取臺灣高等法院高雄分
      院八十九年度上易字第二一六二號案卷核閱無誤，並有上開判決影本一份在卷
      可參。足徵前開案件純係因資料（帳冊）不全，無法查核自訴人是否確有侵占
      之犯行，因而為自訴人無罪之諭知，尚難據此率予推認被告等係虛構事實而為
      前開申告。
（四）又本件誣告罪成立與否，係以被告等三人於前案所訴自訴人於八十二年間業務
      侵占之事實是否完全出於虛構為其要件，且前開案件之主要關鍵實係本惠公司
      八十二年上半年度之帳冊迄無法提出，與本惠公司八十一年之帳冊資料無關，
      況本惠公司八十一年度電腦帳冊報表係證人己○○於本院九十一年二月二十二
      日審判期日所提出，被告等提起上開對自訴人告訴時，並無從得知上揭資料，
      自與其等於提出上揭告訴時是否虛偽申告顯無關聯，自訴人認應詳查此部分資
      料，本院認核無必要，併此敘明。
      綜上，被告等所辯情詞，應屬可採，渠等基於保障自身股東權益，並信賴專業
      會計師之稽查結果，本於合理懷疑提出申告，自難認渠等有誣告之犯意。此外
      ，本院復查無其他積極事證足資認定被告三人確有自訴人所指之誣告犯行，渠
      等犯罪即屬不能證明，自應諭知無罪之判決。
據上論斷，應依刑事訴訟法第三百四十三條、第三百零一條第一項前段、第三百零六
條，判決如主文。
本案經檢察官陳正芬到庭執行職務。
中      華      民      國      九十一      年      三      月    八    日
                                  臺灣高雄地方法院刑事第六庭
                                      審判長法  官    趙家光
                                            法  官    邱明弘
                                            法  官    邱泰錄
右正本證明與原本無異。
如不服本判決，應於判決送達後十日內，向本院提出上訴狀。
                                            書記官    林慧君
中    華    民    國      九十一      年        三      月      八      日
